臺灣雲林地方法院民事裁定            100年度監宣字第131號
聲  請  人  杜全中
相  對  人  杜全正
關  係  人  陳憶眉
上列聲請人聲請對相對人為監護宣告事件，本院裁定如下：
    主    文
宣告杜全正（男、民國○○年○○月○○日生、國民身分證統一編號：
Ｚ000000000號）為受監護宣告之人。
選定杜全中（男、民國○○年○○月○○日生、國民身分證統一編號：
Ｚ000000000號）為受監護宣告人之監護人。
指定陳憶眉（女、民國○○年○○月○○日生、國民身分證統一編號：
Ｚ000000000號）為會同開具財產清冊之人。
聲請費用新臺幣壹仟元由受監護宣告之人負擔。
    理    由
一、聲請意旨略以：聲請人杜全中為相對人杜全正之胞弟。相對
    人自民國100 年03年31日起因意外事件而成為植物人，雖送
    醫治療，不見起色，已達精神障礙或心智缺陷，致不能為意
    思表示或受意思表示，或不能辨識意思表示之效果，有戶籍
    謄本中華民國身心障礙手冊、診斷證明書可證。爰依民法第
    14條第1 項、民事訴訟法第597 條第1 項之規定，聲請對其
    為監護之宣告，並依民法第1111條之規定，指定聲請人為相
    對人之監護人，暨指定陳憶眉為會同開具財產清冊之人等語
    。
二、按對於因精神障礙或其他心智缺陷，致不能為意思表示或受
    意思表示，或不能辨識其意思表示之效果者，法院得因本人
    、配偶、四親等內之親屬、最近一年有同居事實之其他親屬
    、檢察官、主管機關或社會福利機構之聲請，為監護之宣告
    。受監護宣告之人應置監護人；法院為監護之宣告時，應依
    職權就配偶、四親等內之親屬、最近一年有同居事實之其他
    親屬、主管機關、社會福利機構或其他適當之人選定一人或
    數人為監護人，並同時指定會同開具財產清冊之人。
三、法院選定監護人時，應依受監護宣告之人之最佳利益，優先
    考量受監護宣告之人之意見，審酌一切情狀，並注意下列事
    項：(一)受監護宣告之人之身心狀態與生活及財產狀況。(二)受
    監護宣告之人與其配偶、子女或其他共同生活之人間之情感
    狀況。(三)監護人之職業、經歷、意見及其與受監護宣告之人
    之利害關係。(四)法人為監護人時，其事業之種類與內容，法
    人及其代表人與受監護宣告之人之利害關係，民法第14條第
    1 項、第1110條、第1111 條 、第1111條之1 分別定有明文
    。
四、經查，聲請人之上開主張，已據其提出戶籍謄本、身心障礙
    手冊影本、診斷證明書、親屬系統表、同意書等件為證，參
    酌相對人經本院法官在鑑定人廖寶全醫師前訊問相對人結果
    ，對其姓名、住所等簡單問話，均未有反應，且相對人臥床
    、四肢萎縮、雙眼眼球輪轉、嘴巴張開，而該鑑定醫師鑑定
    亦認為：病患是腦傷的病人，入住安養中心已超過半年，臥
    床、插有鼻胃管、四肢萎縮、失語，且不能執筆，但可以睜
    眼來表達其意思並配合簡單指示動作，如舉手，也可以辨認
    日常用品，但不會任何簡單算術，其心智年齡未達7 歲，故
    符合不能為意思表示或受意思表示，或不能辨識其意思表示
    之效果等語，有勘驗筆錄在卷可稽。本院審酌上情，認相對
    人現已無法正確表達其內心意思，且日常生活起居均須仰賴
    他人照護，已達不能為意思表示或受意思表示，或不能辨識
    其意思表示效果之情狀，是聲請人聲請對相對人為監護之宣
    告，尚無不合，應予准許。
五、再者，聲請人為受監護宣告人之胞弟，有戶籍謄本可參。本
    院審酌上情，並考量聲請人與受監護宣告人為兄弟關係，其
    並有意願擔任為受監護宣告人之監護人，由聲請人負責照顧
    ，應屬適任，應符合受監護宣告人之最佳利益，依民法第11
    11條第1 項之規定，選定聲請人為受監護宣告人之監護人。
    另本院參酌關係人陳憶眉與受監護宣告人為弟媳關係，由其
    擔任為會同開具財產清冊之人，亦屬妥適。依上揭規定，並
    指定關係人陳憶眉為會同開具財產清冊之人。
六、依民事訴訟法第608條第1項，裁定如主文。
中    華    民    國   100    年    12    月    23    日
                   家事法庭     法  官  林秋火
正本係照原本作成。
如不服本裁定關於選定監護人及指定會同開具財產清冊之人等部
分，應於送達後十日內向本院提出抗告狀，並繳納抗告費新臺幣
1千元；其餘關於宣告監護之部分，不得抗告。
中    華    民    國   100    年    12    月    23    日
                                書記官  林麗娟
附錄：
民法第1099條第1項：
監護開始時，監護人對於受監護人之財產，應依規定會同遺囑指
定、當地直轄市、縣（市）政府指派或法院指定之人，於二個月
內開具財產清冊，並陳報法院。